臺灣臺南地方法院柳營簡易庭民事判決
111年度營簡字第230號
原      告  新安東京海上產物保險股份有限公司台南分公司

法定代理人  曾淑惠  
訴訟代理人  徐聖弦  
被      告  翁景宏  


上列當事人間請求侵權行為損害賠償事件，經本院柳營簡易庭於
民國111年5月31日言詞辯論終結，判決如下：
    主      文
一、被告應給付原告新臺幣109,202元，及自民國111年4月11日
    起至清償日止，按週年利率百分之5計算之利息。
二、原告其餘之訴駁回。
三、訴訟費用新臺幣2,650元，由被告負擔新臺幣1,160元，其餘
    由原告負擔。
四、本判決原告勝訴部分得假執行。
    事實及理由
一、被告經合法通知，無正當理由，未於言詞辯論期日到場，核
    無民事訴訟法第386條所列各款情形，爰依原告之聲請，由
    其一造辯論而為判決。
二、原告起訴主張：被告於民國110年7月12日下午4時25分許，
    駕駛車牌號碼000-0000號自小客車(下稱系爭A車)，於行經
    無號誌之臺南市○○區○○里○○00○0號路口(下稱系爭路口)時，
    未注意車前狀況及減速慢行，因而與原告承保訴外人張秀琴
    所有，由訴外人蘇光欽駕駛之車牌號碼000-0000號自小客車
    (下稱系爭B車)發生碰撞(下稱系爭事故)，致系爭B車受損。
    經送維修車廠修繕，其修理費用為新臺幣（下同）249,278
    元(零件202,090元、鈑金工資16,400元、烤漆30,788元），
    原告依約賠付上開金額予張秀琴後，依保險法第53條規定取
    得代位求償權，向被告請求侵權行為損害賠償。並聲明：被
    告應給付原告249,278元，及自起訴狀繕本送達翌日起至清
    償日止，按週年利率百分之5計算之利息。
三、被告未於言詞辯論期日到場，亦未提出書狀作任何聲明或陳
    述。
四、得心證之理由：
  ㈠原告主張被告於上開時間駕駛系爭A車，於行經系爭路口時，
    因未注意車前狀況及減速慢行，而與系爭B車發生碰撞而生
    系爭事故，系爭B車因而受損，原告已依約賠付張秀琴修理
    費用249,278元等情，業據其提出與其所述相符之系爭B車行
    照、臺南市政府警察局白河分局道路交通事故當事人登記聯
    單、道路交通事故現場圖、瑞達汽車股份有限公司北台服務
    廠估價單、系爭B車受損照片、統一發票等件為證，復有臺
    南市政府警察局白河分局111年3月17日南市警白交字第1110
    156499號函檢附之道路交通事故現場圖、道路交通事故調查
    報告表(一)、(二)、道路交通事故談話紀錄表、道路交通事
    故照片附卷可稽，故綜合上開證據調查之結果，堪信原告之
    上開主張為真實。
　㈡因故意或過失，不法侵害他人之權利者，負損害賠償責任；
    汽車、機車或其他非依軌道行駛之動力車輛，在使用中加損
    害於他人者，駕駛人應賠償因此所生之損害，民法第184條
    第1項前段、第191條之2前段分別定有明文。又汽車行駛時
    ，駕駛人應注意車前狀況及兩車並行之間隔，並隨時採取必
    要之安全措施，不得在道路上蛇行，或以其他危險方式駕車
    ，道路交通安全規則第94條第3項亦有明文。經查，被告駕
    駛系爭A車於行經系爭路口時，因未注意車前狀況而與蘇光
    欽所駕之系爭B車發生碰撞，而生系爭事故，對於系爭事故
    發生具有過失。依上開說明，被告自應負損害賠償之責。
　㈢物被毀損時，被害人除得依民法第196條請求賠償物被毀損所
    減少之價額，得以修復費用為估定之標準，但以必要者為限
    ，例如：修理材料以新品換舊品，應予折舊（最高法院77年
    度第9次民事庭會議決議(一)參照）。原告主張其所承保系
    爭B車因系爭事故之發生而需支出修復費用249,278元，業已
    提出估價單、統一發票為據，堪信為真實。惟對原告主張之
    事實，被告不為爭執或自認，僅免除原告之舉證責任，若原
    告之請求於法不合，法院仍應依職權予以審酌而駁回其請求
    ，故被告雖就修復費用是否需計算折舊未為爭執，但因與民
    法第196條規定因毀損所減少之價額有所超過而非必要時，
    本院即應依職權予以折舊。易言之，原告固得請求被告賠償
    修復費用，惟關於更新零件部分之請求，應以扣除按汽車使
    用年限計算折舊後之費用為限，而系爭B車之出廠日期係109
    年9月，此有系爭B車行照在卷可稽，迄110年7月12日系爭事
    故發生日，系爭B車已使用11個月，揆諸前揭說明，其折舊
    價差部分自應扣除。依行政院所頒固定資產耐用年數表及固
    定資產折舊率表，【非運輸業用客車、貨車】之耐用年數為
    5年，依平均法計算其折舊結果（即以固定資產成本減除殘
    價後之餘額，按固定資產耐用年數表規定之耐用年數平均分
    攤，計算折舊額），每年折舊率為5分之1，並參酌營利事業
    所得稅查核準則第95條第6項規定「固定資產提列折舊採用
    定率遞減法者，以1年為計算單位，其使用期間未滿1 年者
    ，按實際使用之月數相當於全年之比例計算之，不滿1月者
    ，以1月計」，上開系爭B車自出廠日109年9月，迄本件車禍
    發生時即110年7月12日，已使用11月，則零件扣除折舊後之
    修復費用估定為171,215元【計算方式：1.殘價＝取得成本÷(
    耐用年數＋1)即202,090÷(5+1)≒33,682（小數點以下四捨五
    入）；2.折舊額 ＝(取得成本－殘價)×1/（耐用年數）×（使
    用年數）即(202,090－33,682) ×1/5×（0+11/12）≒30,875（
    小數點以下四捨五入）；3.扣除折舊後價值＝（新品取得成
    本－折舊額）即202,090－30,875＝171,215】。從而，原告所
    承保之車輛所受損害額應為218,403元【計算式：零件171,2
    15元＋鈑金工資16,400元＋烤漆30,788元＝218,403元】。
　㈣損害之發生或擴大，被害人與有過失者，法院得減輕賠償金
    額或免除之，民法第217條第1項定有明文。此項規定之目的
    ，在謀求加害人與被害人間之公平，故在裁判上法院得以職
    權減輕或免除之。又汽車行駛至交岔路口，其行進、轉彎，
    應依下列規定：二、行至無號誌或號誌故障而無交通指揮人
    員指揮之交岔路口，支線道車應暫停讓幹線道車先行。未設
    標誌、標線或號誌劃分幹、支線道者，少線道車應暫停讓多
    線道車先行；車道數相同時，轉彎車應暫停讓直行車先行；
    同為直行車或轉彎車者，左方車應暫停讓右方車先行。但在
    交通壅塞時，應於停止線前暫停與他方雙向車輛互為禮讓，
    交互輪流行駛，道路交通安全規則第102條第1項第2款亦有
    明文。經查，系爭事故發生之原因，為被告未注意車前狀況
    而擦撞駛至系爭路口之蘇光欽所駕系爭B車，然系爭路口為
    無號誌之交岔路口，且未設置停讓標誌或標線予以劃分幹、
    支道，有道路交通事故調查報告表(一)、道路交通事故照片
    等件在卷可參，且系爭A、B車均為直行車，依此，蘇光欽駕
    駛之系爭B車係屬左方車，於行經系爭路口時，亦有未先暫
    停禮讓右方之被告系爭A車先行，即貿然進入系爭路口，致
    與系爭A車發生碰撞之過失，而同為肇事原因，本院乃審酌
    蘇光欽、被告肇事原因之輕重，認蘇光欽、被告各應負擔百
    分之50之肇事責任為適當。準此，系爭B車所受損害金額雖
    為218,403元，惟蘇光欽對於損害之發生既與有過失，原告
    依法自應承擔蘇光欽之過失責任，而依過失相抵之法則，依
    比例減輕被告之賠償金額。是原告得請求被告賠償之損害金
    額在109,202元（218,403元×0.5≒109,202元，元以下四捨五
    入）範圍內，應予准許，逾此範圍之請求，則無理由，應予
    駁回。
五、被保險人因保險人應負保險責任之損失發生，而對於第三人
    有損失賠償請求權者，保險人得於給付賠償金額後，代位行
    使被保險人對於第三人之請求權；但其所請求之數額，以不
    逾賠償金額為限，保險法第53條第1項定有明文。再按損害
    賠償祇應填補被害人實際損害，保險人代位被害人請求損害
    賠償時，依保險法第53條第1項規定，如其損害額超過或等
    於保險人已給付之賠償金額，固得就其賠償之範圍，代位請
    求賠償，如其損害額小於保險人已給付之賠償金額，則保險
    人所得代位請求者，應祇以該損害額為限。被保險人張秀琴
    因被告之過失駕駛行為致系爭B車受有損害，其回復原狀所
    需修理費用於零件折舊及過失相抵後，所得請求之修復費用
    為109,202元，即為被保險人張秀琴實際之損害，原告於給
    付保險金後，固得代位被保險人對被告請求損害賠償，惟其
    所得代位請求者，應祇在上開損害額範圍內。從而，原告得
    本於侵權行為之法律關係及保險法第53條第1項規定，請求
    被告賠償其109,202元。
六、給付無確定期限者，債務人於債權人得請求給付時，經其催
    告而未為給付，自受催告時起，負遲延責任。其經債權人起
    訴而送達訴狀，或依督促程序送達支付命令，或為其他相類
    之行為者，與催告有同一之效力；遲延之債務，以支付金錢
    為標的者，債權人得請求依法定利率計算之遲延利息；應付
    利息之債務，其利率未經約定，亦無法律可據者，週年利率
    為百分之5，民法第229條第2項、第233條第1項前段、第203
    條分別定有明文。原告請求被告給付109,202元，屬未定有
    給付之期限，則被告受原告催告而未為給付時，即負遲延責
    任，而原告之民事起訴狀繕本係於111年3月31日寄存送達被
    告，於111年4月10日生送達之效力，因此，原告請求被告自
    111年4月11日起至清償日止給付法定遲延利息，即屬有據，
    應予准許。
七、綜上所述，原告依侵權行為法律關係及保險法第53條第1項
    規定，請求被告給付如主文第1項所示之金額、利息，為有
    理由，應予准許；逾此範圍之請求，即無理由，應予駁回。
八、按各當事人一部勝訴、一部敗訴者，其訴訟費用，由法院酌
    量情形，命兩造以比例分擔或命一造負擔，或命兩造各自負
    擔其支出之訴訟費用；法院為終局判決時，應依職權為訴訟
    費用之裁判，民事訴訟法第79條、第87條第1項分別定有明
    文。本件訴訟費用額確定為2,650元（即第一審訴訟費用）
    ，且原告為一部勝訴、一部敗訴。本院審酌原告勝訴部分之
    金額與原告全部請求金額之比例，認應由被告負擔1,160元
    ，其餘由原告負擔，爰判決如主文第3項所示。又本件係屬
    民事訴訟法第427條第1項簡易訴訟事件所為被告部分敗訴之
    判決，依同法第389條第1項第3款規定，就原告勝訴部分，
    應依職權宣告假執行。
九、據上論結，本件原告之訴為一部有理由，一部無理由，依民
    事訴訟法第436條第2項、第385條第1項前段、第79條、第87
    條第1項、第389條第1項第3款，判決如主文。
中　　華　　民　　國　　111 　年　　6 　　月　　14　　日
                  臺灣臺南地方法院柳營簡易庭
                              法  官  陳協奇
以上正本係照原本作成。
被告如不服本判決，應於送達後20日內，向本院提出上訴狀並表明上訴理由，如於本判決宣示後送達前提起上訴者，應於判決送達後20日內補提上訴理由書（須附繕本）。如委任律師提起上訴者，應一併繳納上訴審裁判費。　　　　　　　　　　　　　　
中　　華　　民　　國　　111 　年　　6 　　月　　14　　日
　　　　　　　　　　　　　　　書記官  洪季杏